臺灣高等法院民事判決
110年度上更一字第21號
上  訴  人  徐金寶  
訴訟代理人  王憲勳律師
被 上訴 人  花旗（台灣）商業銀行股份有限公司板橋分公司

法定代理人  連鴻奕  
被 上訴 人  謝宛霓  
上二人共同
訴訟代理人  賴盛星律師
複 代理 人  程才芳律師
被 上訴 人  張心潔  
訴訟代理人  吳柏垚律師
上列當事人間請求損害賠償等事件，上訴人對於中華民國106年1
2月19日臺灣新北地方法院105年度訴字第2060號第一審判決提起
上訴，經最高法院發回更審，本院於111年1月4日言詞辯論終結
，判決如下：
    主      文
上訴駁回。
第二審及發回前第三審訴訟費用由上訴人負擔。
    事實及理由
一、上訴人主張：被上訴人乙○○（下稱姓名）為被上訴人甲○銀
    行僱用之理財專員，由該行指派為伊提供財富管理服務，被
    上訴人丙○○（下稱姓名，與乙○○、甲○銀行合稱被上訴人）
    為乙○○之業務主管。乙○○於民國100年3月起，以節稅與投資
    需要為由，陸續為伊開立多家境外公司之OBU帳戶，並推介
    伊於MELLO CO.,LTD、NOIP CO.,LTD境外公司（下稱MELLO公
    司、N0IP公司）所設如附表所示OBU帳戶（下稱系爭OBU帳戶
    ）進行投資買賣外匯、黃金及基金。嗣伊於102年3月間，因
    轉帳頻繁遭財政部北區國稅局約談，經取得相關資料委請專
    業人士協助審閱，始知乙○○自100年4月至同年11月期間，詐
    騙伊為諸多不合法令及常規之交易（下稱系爭交易），致伊
    受有美金68萬7,834.98元，折合新臺幣（下同）2,023萬2,6
    66元虧損等情，爰依信託法第23條、民法第544條、第184條
    第1項、第185條、第188條第1項規定，一部請求命被上訴人
    應連帶給付500萬元，及自起訴狀繕本送達翌日起至清償日
    止，按週年利率5％計算利息之判決。並願供擔保請准宣告假
    執行。
二、被上訴人方面：
  ㈠乙○○以：伊係基於甲○銀行受僱人之地位為上訴人服務，並無
    任何逾越權限之行為，與上訴人間不存在委任關係。縱認有
    委任關係存在，MELLO公司、N0IP公司才是契約當事人，上
    訴人並非契約當事人，無權主張契約責任。又系爭交易係上
    訴人自行設定、確認交易條件，上訴人若因此而受有損害，
    亦屬自行承擔投資風險所致之經濟上損失，伊無侵權行為，
    且上訴人之侵權行為損害賠償請求權已罹於時效而消滅等語
    ，資為抗辯。
  ㈡甲○銀行、丙○○則以：兩造間未成立委任關係，且上訴人非系
    爭交易之當事人，無從依契約關係向伊等請求損害賠償。系
    爭交易不適用行政院金融監督管理委員會（下稱金管會）核
    定、發布之「銀行辦理財富管理業務作業準則」、「銀行辦
    理財富管理業務應注意事項」（以下各稱財富管理準則、注
    意事項）之規定。系爭交易係上訴人親自下單完成，伊等已
    盡善良管理人注意義務，向上訴人揭露相關風險及損失資訊
    ，伊等並無上訴人所主張之侵權行為，且上訴人侵權行為請
    求權已罹於消滅時效等語，資為抗辯。
三、原審為上訴人全部敗訴判決，並駁回假執行之聲請。上訴人
    全部不服，提起上訴，經本院107年度上字第189號（下稱本
    院前審）判決駁回。上訴人不服，提起上訴，經最高法院廢
    棄發回，其上訴聲明為：㈠原判決廢棄。㈡被上訴人應連帶給
    付上訴人500萬元，及自起訴狀繕本送達翌日起至清償日止
    ，按週年利率5％計算之利息。㈢願供擔保，請准宣告假執行
    。被上訴人答辯聲明：㈠上訴駁回。㈡如受不利判決，願供擔
    保請准宣告免為假執行。
四、上訴人主張被上訴人有償受任處理其財富管理或信託業務，
    未為任何風險或盈虧告知，未盡善良管理人注意義務，不僅
    違約且屬侵權，致其受系爭損害，依信託法第23條或民法第
    544條、第184條第1項、第185條、第188條規定，請求被上
    訴人應連帶給付500萬元本息等語，為被上訴人所否認，並
    以前詞置辯。查：
  ㈠上訴人依民法第544條及信託法第23條規定，請求被上訴人負
    連帶損害賠償責任，是否有理？
　⒈被上訴人辯稱系爭交易，均係由MELLO公司、NOIP公司所承作
    ，上訴人僅為該等公司之法定代理人，並非交易主體等語。
    查上訴人自97年3月起至102年7月間，在甲○銀行開立14個OB
    U帳戶，其中包含上訴人時任MELLO公司、NOIP公司法定代理
    人所開設系爭OBU帳戶乙節，有MELLO公司、NOIP公司設立登
    記資料、開戶申請資料、申請書等件在卷可參（見原審卷㈡
    第123至199頁）。揆之上訴人以MELLO公司、NOIP公司法定
    代理人名義立具之「公司業務屬性聲明書」記載設立目的：
    僅係為進行投資，並無一般貿易或商業行為等語（見原審卷
    ㈡第179、191頁），另上開公司之董事會決議錄記載略以：
    由上訴人代表各該境外公司，於甲○銀行就各種貨幣開立存
    款及信託帳戶，進行各項投資交易等語（見原審卷㈡第180、
    192頁），參以財政部北區國稅局102年4月1日函請上訴人提
    供101年1月1日至12月31日結購外匯141筆之資金往來情形（
    見原審卷㈡第88頁），上訴人回覆說明書並稱：其在101年結
    購外匯多用在甲○銀行OBU帳戶等情（見原審卷㈡第95、96頁
    ），可知上訴人以上開公司開設系爭OBU帳戶，乃其為進行
    投資交易所設立，且系爭交易資金亦來自上訴人個人帳戶，
    並由其使用，堪認上訴人主張其為系爭交易之主體等語，自
    為可取。
  ⒉上訴人執留單服務約定書、甲○銀行官網私人財富管理網頁公
    告產品服務介紹、留單服務之風險揭露及注意事項等件，主
    張兩造間存有委任關係云云，然觀諸該留單服務約定書內容
    （見原審卷㈡第85至87頁），係指當甲○銀行本行帳務主機之
    掛牌匯率觸及或優於上訴人留單指定匯率時，甲○銀行依該
    留單條件，為上訴人進行外幣兌換，足徵系爭外匯交易性質
    僅為單純之外幣存款及兌換交易。又甲○銀行提供上訴人系
    爭OBU帳戶月結單（見原審卷㈠第32至86頁），係記載外幣存
    款兌換明細，僅屬交易結果之告知，並非受委任處理事務之
    報告性質，則上訴人執此主張甲○銀行有提供每月實際交易
    細項及盈虧說明之委任契約云云，並非可取。另乙○○為甲○
    銀行僱用之理財專員，其在系爭交易過程，提供上訴人下單
    之協助，無非執行甲○銀行之職務；丙○○固為乙○○之業務主
    管，但未與上訴人接觸；此外，上訴人復未舉證證明有委任
    乙○○、丙○○為系爭交易，則其主張兩造間存有委任關係云云
    ，亦非可取。
  ⒊上訴人另主張開立系爭OBU帳戶後，甲○銀行讓其簽署「共同
    基金產品基本知識簡介」、「結構型商品介紹」等文件，由
    乙○○提供理財建議，並從其投資收取手續費、給予乙○○業績
    獎金，其與被上訴人間成立有償委任關係云云。然觀上開「
    共同基金產品基本知識簡介」、「結構型商品介紹」內容（
    見原審卷㈡第43至48頁），僅為投資共同基金及結構型商品
    之商品架構、費用、風險等事項之說明，並無涉及上訴人所
    進行系爭交易各商品內容，不能因上訴人簽署該文件，或由
    乙○○講解該文件，抑或甲○銀行有給予乙○○業績獎金，遽認
    兩造間成立委任關係。上訴人上揭主張，並無可取。
　⒋又上訴人主張其與被上訴人間就系爭交易成立信託關係云云
    。然查上訴人於系爭OBU帳戶內進行外幣轉換交易、黃金買
    賣，並非上訴人代表MELLO公司、NOIP公司於甲○銀行開立特
    定金錢信託帳戶後，委由甲○銀行進行交易，其與被上訴人
    間自無成立信託契約可言。至基金交易部分，甲○銀行固自
    陳此為特定金錢信託申購基金交易，然上訴人未舉證被上訴
    人究有何因管理不當致信託財產發生損害，或違反信託本旨
    處分信託財產等情事，上訴人依信託法第23條規定，請求被
    上訴人負賠償責任云云，亦非可取。
　⒌上訴人主張被上訴人未依財富管理準則、注意事項盡報告系
    爭外匯交易顛末之責，違反善良管理人注意義務云云，查：
　⑴按財富管理注意事項第2條第1項、第2項規定：「財富管理業
    務係指銀行針對高淨值客戶，透過理財業務人員，依據客戶
    需求作財務規劃或資產負債配置，以提供銀行合法經營之各
    種金融商品及服務。前項所稱高淨值客戶之條件，由銀行自
    行依據經營策略訂定之。」可知財富管理注意事項，以銀行
    為高淨值客戶提供財務規劃或資產負債配置為前提。而銀行
    辦理外匯交易模式，有無財富管理準則、注意事項之適用，
    並非以銀行提供之金融商品區分，應視銀行依該注意事項自
    行訂定之內部作業規範，及與客戶簽訂之契約等相關資料認
    定之，此有金管會銀行局106年8月7日函文在卷可稽（見原
    審卷㈣第181頁）。依甲○銀行內部制定之財富管理銀行銷售
    流程及管理人員使用手冊（下稱財富管理使用手冊）第5.1
    條確認客戶身分暨開立帳戶流程規定關於第5.1.2.1條「存
    款帳戶開戶手續」中，並未規範須進行客戶風險屬性評估（
    見原審卷㈣第330頁），且於第5.2.2條亦規定「於每次分別
    開立共同基金、FIS......美股帳戶及第一筆外幣優利組合
    帳戶、第一筆黃金優利組合帳戶或第一筆黃金帳戶承做交易
    前，（若單純購買存款性商品不適用），均應為客戶完成風
    險評估，並請客戶蓋印原留印鑑。......」堪認客戶開立外
    幣帳戶，並於該帳戶內為外幣存款，自無依注意事項進行風
    險屬性評估。又上訴人買賣外匯，乃其於甲○銀行開立外幣
    活存帳戶後，由其自行決定存入幣別及金額，性質上非屬投
    資型商品或衍生性金融商品（詳如後述），依上揭說明，亦
    無依注意事項第5點及第10點規定所訂定之財富管理準則之
    適用。
  ⑵另按中央銀行發布之「銀行業辦理外匯業務管理辦法」第4條
    第1項第1款、第7款規定，將「外匯存款業務」與「外匯衍
    生性商品業務」分別為規範（見原審卷㈣第379頁），性質即
    非同一。上訴人買賣外匯既為單純之外幣存款及兌換交易，
    顯非外匯衍生性商品。佐以上訴人開立系爭OBU帳戶時簽訂
    之「開戶總約定書」第二章第一節「綜合貨幣存款約定事項
    」約明：綜合貨幣存款帳戶之交易，得由客戶自行選擇一種
    或多種幣別相互轉換，客戶應自行承擔各有關外匯價值波動
    、兌換限制及兌換損失之風險。甲○銀行無提供任何資訊或
    建議之義務，縱曾提供資訊或任何建議，亦均僅供參考，客
    戶須自行判斷而為交易等情（見原審卷㈣第66頁），益徵上
    訴人買賣外匯非屬甲○銀行依上訴人需求，作財務規劃或資
    產負債配置所提供之金融商品或服務，無財富管理準則、注
    意事項之適用，堪予認定。
　⑶上訴人雖稱財富管理使用手冊第貳章宣告「存款性商品」為
    該手冊之適用商品；第5.2節規定基金、外幣與黃金帳戶，
    在第一筆交易前應完成風險評估，不同商品有不同評估規則
    ，每年第四季並應確認客戶風險屬性與變更；外幣與黃金帳
    戶須每月彙整一定筆數作回報，金額在100萬元以上與以下
    者，由主管主動聯繫客戶投資風險並確認該客戶往來總資產
    之比率，對於交易頻繁者並應有監控報表，系爭外匯交易應
    適用財富管理準則及注意事項云云。然觀諸上開使用手冊第
    貳章序文所載：現階段本行可供銷售之金融商品包含存款性
    商品…各項商品適用客群彙整如下表…外幣活期/ 外幣定存適
    用於OBU戶等語（見原審卷㈣卷第32頁），可知該章節僅單純
    敘述甲○銀行銷售之金融商品種類，及各客群適用商品範圍
    ，與存款性商品應否適用財富管理準則、注意事項問題，並
    無關聯。
　⑷至上訴人投資之黃金、基金交易，固有財富管理準則、注意
    事項所規範金融商品之適用，然參諸甲○銀行所出具之月結
    單（見原審卷㈠第32至86頁），按月除提供交易紀錄外，就
    黃金帳戶部分並註有「此訊息提供您再次確認您的風險承受
    度，財務狀況及投資標的與您前次乘坐本行投資性商品時相
    同，並且請確認您於前次承作時所為之下列聲明仍繼續有效
    ：『本公司（投資人）了解承作本商品有可能因匯率價格變
    動及其他投資風險（詳見開戶總約定書及/或商品說明書）
    而在投資時產生機會或風險－並接受因此波動所造成之獲利
    及損失。』如您有任何疑問，請務必聯絡您的財富管理顧問
    或投資服務部專員」等語；基金帳戶部分，亦註有「『未實
    現投資報酬率』之資訊僅供參考，本報酬率之計算係以結餘
    單位之原始投資成本與本月結單產生日基金最新淨值之外幣
    結餘（國內基金之計價幣別為新台幣）換算後之結果，未考
    慮基金配息。若有任何疑問，請洽詢您的財富管理顧問投資
    服務部專員或甲○銀行電話理財服務熱線（00）0000-0000，
    謝謝！」等語，均已為風險或投資狀況之告知。
　⒍基此，上訴人主張被上訴人未盡財富管理準則、注意事項所
    定之善良管理人注意義務，違反委任契約或信託契約，請求
    被上訴人連帶賠償云云，自無可取。
  ㈡上訴人依民法第184條第1項、第185條、第188條第1項規定，
    請求被上訴人負連帶賠償責任，是否有理？
  ⒈上訴人雖稱乙○○未據實告知歷次交易之事前、事後買賣訊
　  息，欺瞞其為連續性交易賺取業績云云。然查：
　⑴上訴人自承甲○銀行均按月提供系爭OBU帳戶月結單等語（見
    本院前審卷㈡第13頁），且細繹各該月結單內容，已載明交
    易紀錄（包含單位數、單位淨值）、匯率、存入、提出及結
    餘、未實現投資報酬率等項目，客觀上足供上訴人查核比對
    每月結餘盈虧狀況，則上訴人稱未受告知外匯買賣訊息云云
    ，已難採信。又查，上訴人開立系爭OBU帳戶，旨在投資獲
    利，且投入系爭交易之金額甚鉅，況上訴人不否認其自91年
    10月間起，即在甲○銀行開立綜合帳戶，92年間更借用其弟
    名義在甲○銀行開戶，進行金融商品之投資（見本院前審卷㈠
    第116頁、原審卷㈠第127頁），可見其有長期投資經驗，尚
    難以其國小畢業而對投資全然無知，更不可能僅憑乙○○建議
    ，即為鉅額之外幣交易，衡情自無長期忽視月結單所載盈虧
    訊息，或未尋求釋疑之情。
　⑵系爭黃金交易採留單服務，由上訴人自行設定買進賣出匯率
    ，經其以電話輸入密碼始得進行，此觀留單服務約定書所載
    甚明（見原審㈡卷第85至87頁）；且歷次交易皆經甲○銀行電
    話理財中心客服人員、交易服務專員與上訴人確認交易內容
    ，並經上訴人同意後始成交乙節，有甲○銀行提出之錄音光
    碟及譯文在卷可證（見原審卷㈢第10至341頁），且為上訴人
    所不否認（見本院卷第356頁）。縱上訴人聽從乙○○建議，
    亦是經上訴人評估後同意而親自下單，可徵系爭外匯交易，
    乃為上訴人自主掌控。至上訴人主張上開錄音譯文顯示歷次
    交易全無其自行決定交易條件情形云云。然上訴人於電話確
    認過程均在線聆聽，倘甲○銀行客服人員確認之交易條件非
    其設定，上訴人豈會毫無反對之意而任令交易完成？足見上
    訴人上揭主張，並非可取。再參以上訴人以乙○○、丙○○就系
    爭外匯交易涉犯詐欺、背信等罪嫌所提刑事告訴，經臺灣新
    北地方檢察署檢察官於105年3月3日以105年度偵字第6884號
    不起訴處分、上訴人不服提出再議，經臺灣高等檢察署於10
    5年4月8日以105年度上聲議字第2768號駁回再議聲請確定，
    有上開不起訴處分書、處分書在卷可參（見原審卷㈠第420至
    428、441至445頁）。基此，上訴人主張乙○○為賺取業績而
    欺瞞其從事系爭交易云云，自無可取。
　⒉上訴人就系爭交易究有何不合法令及常規交易之處，並未說
    明具體理由及法令之依據。而系爭交易均經上訴人同意始進
    行，已如前述，則上訴人主張因乙○○不當銷售推介及丙○○容
    任致其受有損害云云，自非可取；此外，上訴人復未舉證被
    上訴人有何背於善良風俗之侵權行為，則其依侵權行為法則
    請求被上訴人連帶賠償云云，均非可取。
五、綜上所述，上訴人依信託法第23條、民法第544條、第184 
    條第1項、第185條、第188條第1項規定，請求被上訴人應連
    帶給付500萬元及自起訴狀繕本送達翌日起至清償日止，按
    週年利率5％計算之利息，不應准許。原審為上訴人敗訴之判
    決，駁回其假執行之聲請，均無不合。上訴意旨指摘原判決
    不當，求予廢棄改判，為無理由，應駁回其上訴。
六、本件事證已臻明確，兩造其餘之攻擊或防禦方法及所用之證
    據，經本院斟酌後，認為均不足以影響本判決之結果，爰不
    逐一論列，附此敘明。
七、據上論結，本件上訴為無理由，依民事訴訟法第449條第1項
    、第78條，判決如主文。
中　　華　　民　　國　　111 　年　　1 　　月　　25　　日
                  民事第四庭    
                      審判長法  官  傅中樂
                            法  官  呂淑玲
                            法  官  汪曉君
正本係照原本作成。
如不服本判決，應於收受送達後20日內向本院提出上訴書狀，其
未表明上訴理由者，應於提出上訴後20日內向本院補提理由書狀
（均須按他造當事人之人數附繕本）上訴時應提出委任律師或具
有律師資格之人之委任狀；委任有律師資格者，另應附具律師資
格證書及釋明委任人與受任人有民事訴訟法第466 條之1第1項但
書或第2項所定關係之釋明文書影本。
中　　華　　民　　國　　111 　年　　1 　　月　　26　　日

  　　　　　　　　　　　　　書記官  戴伯勳